臺灣彰化地方法院刑事判決　　　　　　　　　　　　　　　九十年度自字第八四號
　　自　訴　人　丙○○
　　代　理　人　甲○○
　　被　　　告　乙○○
右列被告因詐欺案件，經自訴人提起自訴，本院判決如左：
    主  文
乙○○無罪。
    理  由
一、自訴意旨略以：被告經自訴人之老顧客即其母楊流之介紹，於民國八十九年五月
    中旬某日駕駛賓士車至自訴人住處，遞出名片，稱其係從事營造業，而向自訴人
    購買樹苗，自訴人因信任其係老顧客之介紹，且從事營造業，並開賓士車，乃出
    賣金額合計新台幣三十九萬元之樹苗予被告，詎被告於收受自訴人交付之樹苗後
    ，竟未付款，自訴人始知受騙，因認被告涉犯刑法第三百三十九條第一項之詐欺
    取財罪。
二、自訴人自訴被告涉犯刑法第三百三十九條第一項之詐欺取財罪，無非以被告係經
    顧客之介紹後，開賓士車前來向自訴人購買樹苗，購買之時並自稱從事營造業，
    以獲取自訴人之信任，致自訴人出賣並交付樹苗予被告，然嗣後被告並未付款予
    自訴人等情，為其論據。惟按犯罪事實應依證據認定之，無證據不得推定其犯罪
    事實，刑事訴訟法第一百五十四條定有明文。又刑法第三百三十九條第一項之詐
    欺取財罪，以意圖為自己或第三人不法之所有，而以詐術使人將本人或第三人之
    物交付為其要件。被告否認有詐欺之犯行，辯稱伊因承包度象設計工程有限公司
    （下簡稱度象公司）之工程施作，需樹苗栽種，乃向自訴人購買，然因度象公司
    簽發予伊之支票跳票，致被告無法給付貨款予自訴人，且被告係因車送修，始向
    朋友借賓士車前去購買樹苗，購買之時，亦僅向自訴人陳稱開怪手，從事營造業
    ，並未佯稱係老闆，況被告業已陸續給付自訴人五萬元，是被告並未詐騙自訴人
    等語。經查被告雖駕駛賓士車前去向自訴人購買樹苗，此為被告所供認，然駕駛
    賓士車者，未必即係賓士車之所有人，此為一般人所共識，且被告並未向自訴人
    佯稱賓士車為其所有，是尚難僅以被告開賓士車之行為，即認係施用詐術。又被
    告確在合坤、台勤工程行工作，且被告向自訴人購買樹苗時，僅向自訴人稱其係
    開怪手，從事營造業，並未誑稱其係工程行之老闆，此為自訴人所不否認。則被
    告向自訴人購買樹苗時，遞出之名片上雖記載：「合坤、台勤工程行＼破碎機、
    挖土機、鏟裝機施工、垃圾清運、花園施工、造景＼乙○○．．．」等字，要不
    足以使人陷於任何錯誤，亦難認係施用詐術之行為。再者，被告於八十九年五月
    中旬向自訴人購買樹苗後，因未付款，經自訴人於同年七月十七日請求，即簽發
    一紙面額三十九萬元之本票予自訴人，嗣本票雖亦未付款，然仍於同年十月二十
    五日、十二月三十一日、九十年八月十日、同年九月十一日、十一月二日、十二
    月四日各給付自訴人二萬元、一萬元、五千元、五千元、五千元、五千元，此為
    自訴人所自承，並有本票及收據各一紙可稽。足見被告承認其積欠自訴人貨款，
    且亦陸續清償中，故於無其他積極證據以資佐證之下，亦難認被告向自訴人購買
    樹苗時，即有不法所有之意圖。另被告雖曾請求合坤、台勤工程行之老闆簽發支
    票，以支付樹苗之貨款，然此係在被告向自訴人購買樹苗之後，且非向自訴人為
    之，與是否詐欺自訴人無關。綜據上述，既不能證明被告向自訴人購買樹苗時，
    有不法所有之意圖及施用詐術之行為，自難僅以被告向自訴人購買樹苗後，有貨
    款債務不履行之情事，即遽認被告有詐欺之犯行。是不能證明被告犯罪，應為無
    罪之諭知。
據上論斷，應依刑事訴訟法第三百三十四條、第三百零一條第一項，判決如主文。
中    華    民    國    九十一      年      三      月      十  九      日
                                臺灣彰化地方法院刑事第三庭
                                    法      官  廖  國  佑
右正本證明與原本無異。
如不服本判決，應於判決送達後十日內，向本院提出上訴狀( 須附繕本 )。
                                    法院書記官  王  宣  雄
中    華    民    國    九十一      年      三      月      二  十      日
